【裁判字號】    98,交聲,408
【裁判日期】    981211
【裁判案由】    聲明異議
【裁判全文】
臺灣屏東地方法院交通事件裁定         98年度交聲字第408號
原處分機關  交通部公路總局高雄區監理所屏東監理站
異  議  人
即受處分人  甲○○
上列異議人因違反道路交通管理處罰條例事件，對於交通部公路
總局高雄區監理所屏東監理站民國98年10月23日所為之處分（原
處分案號：屏監違字第裁82-V00000000號），聲明異議，本院裁
定如下：
    主  文
異議駁回。
    理  由
一、原處分意旨略以：異議人即受處分人甲○○於民國98年9 月
    12日16時33分許，駕駛車牌號碼DU-3653 號自用小客車，行
    經屏東縣車城鄉○○路與新興路交岔路口時，因有駕車行經
    有燈光號誌管制之交岔路口闖紅燈之違規事實，為警攔停掣
    單舉發，嗣原處分機關即交通部公路總局高雄區監理所屏東
    監理站認異議人上開情形，違反道路交通管理處罰條例第53
    條第1 項之規定，裁處罰鍰新臺幣（下同）2,700 元，並依
    同條例第63條規定記違規點數3 點等語。
二、聲明異議意旨略以：伊直行闖紅燈主因八成係因號誌設置、
    標示執行存有模糊地帶，伊並無蓄意違法之意等語。
三、按汽車駕駛人，行經有燈光號誌管制之交岔路口闖紅燈者，
    處1,800 以上5,400 元以下罰鍰；又汽車駕駛人有第53條情
    形者，記違規點數3 點，道路交通管理處罰條例第53條第1
    項、同條例第63條分別定有明文。次按汽車行駛至交岔路口
    ，其行進、轉彎，應遵守燈光號誌；行車管制號誌係藉圓形
    之紅、黃、綠三色燈號及箭頭圖案，以時間更迭方式，分派
    不同方向交通之行進路權；在無其他標誌、標線禁制或指示
    下，圓形綠燈表示准許車輛直行或左、右轉；箭頭綠燈表示
    僅准許車輛依箭頭指示之方向行駛；車輛面對圓形紅燈表示
    禁止通行，不得超越停止線或進入路口；車輛面對與圓形紅
    燈同亮之箭頭綠燈時，得依箭頭綠燈之指示行進。道路交通
    安全規則第102 條第1 項第1 款、道路交通標誌標線號誌設
    置規則第194 條第1 款、第206 條第1 款、第2 款和第5 款
    分別定有明文。故當圓形紅燈亮時，車輛面對圓形紅燈表示
    禁止通行，不得超越停止線或進入路口。經查：
（一）異議人於98年9 月12日16時33分許，駕駛車牌號碼DU-365
      3 號自用小客車，行經屏東縣車城鄉○○路與新興路交岔
      路口時，因有駕車行經有燈光號誌管制之交岔路口闖紅燈
      為屏東縣警察局恆春分局車城分駐所員警攔停掣單舉發之
      事實，為異議人不爭執；復參以舉發員警係依法執勤職務
      之警員，與異議人素昧平生，並無嫌隙，自無設詞誣陷異
      議人而故為不實舉發之可能。從而，本件異議人於上述時
      、地，確有駕駛前開自小客車闖紅燈之違規情事，應堪認
      定。
（二）至異議人辯稱：伊闖紅燈起因係該舉發路口號誌設置及執
      行存有模糊地帶，伊並無蓄意違法之意云云。然觀諸異議
      人自行拍攝之舉發路口照片（見本院卷第7 至8 頁），其
      稱「被誤導」闖紅燈之駕駛人，均為該交岔路口之紅燈號
      誌業已亮起，仍逕行穿越該路口。然駕駛人於面對圓形紅
      燈表示禁止通行，不得超越停止線或進入路口，此為一般
      駕駛人應具之交通常識，且該舉發路口之交通號誌桿上所
      設置之三時相號誌亦甚為明顯，豈有「被誤導」之情，是
      其所辯自難以令本院為有利於異議人之認定。
（三）再者，標誌、標線、號誌之設置、養護及號誌之運轉，由
      公路主管機關、市區道路主管機關及警察機關依其管轄辦
      理；遇有道路與交通狀況有變更時，應增設必要之標誌、
      標線、號誌，此為道路交通標誌標線號誌設置規則第4 條
      至第6 條所明文規定。因此主管機關其本得於法令授權範
      圍內，基於權責對於各項行政措施為具體裁量、規劃，以
      求達成道路充分利用、維持交通秩序、保障道路使用人往
      來便利與安全之行政目的，除有違背法令或明顯矛盾、錯
      誤，司法機關亦不得涉入行政權核心領域。異議人對於行
      政機關具體行政措施如有意見，自應循正當管道向行政機
      關陳情、反應，尚非可遽此為免罰之理由。
（四）末以，交通警察掣單舉發違反道路交通管理處罰條例所列
      違規事實，本質上為行政處分，係公務員基於職務上權力
      ，依法就特定之具體事件所為具公法上效果之單方面行政
      行為，基於公務員為公法上行為具有公信力之原則，該行
      政行為當可被推定為真正，其據以依法處分之事實認定亦
      為正確無誤，本此公信原則，立法者乃賦予行政機關制定
      違反道路交通事件統一裁罰基準及處理細則，使執行勤務
      員警得當機處分，以達其維護交通秩序、安全之行政目的
      ，反之，若謂公務員一切行政行為均需預留證據以證其實
      ，則國家行政勢必窒礙難行，是本件執勤員警本其維護交
      通秩序、安全職責所為之舉發，雖未照相存證，亦應受到
      合法、正確之推定，併予敘明。
四、爰依道路交通管理處罰條例第87條第2 項、道路交通案件處
    理辦法第19條，裁定如主文。
中    華    民    國    98    年    12    月    11    日
                  交通法庭      法  官  羅森德
以上正本證明與原本無異。
如不服本裁定應於收受送達後5 日內向本院提出抗告書狀敘述抗
告之理由抗告於臺灣高等法院高雄分院。
中    華    民    國    98    年    12    月    11    日
                                書記官  羅永隆


司法院資訊處製作；財團法人民間司法改革基金會備份。
